臺灣臺北地方法院刑事判決　　　　　　　　　　　　　九十三年度交訴字第四一號
　　公　訴　人　臺灣臺北地方法院檢察署檢察官
　　被　　　告　甲○○
右列被告因過失致死案件，經檢察官提起公訴（九十二年度偵字第二二○六六、九十
三年度偵字第八四九號），本院判決如左：
    主  文
甲○○因過失致人於死，處有期徒刑陸月，如易科罰金以佰元折算壹日。
    事  實
一、甲○○於民國九十二年十月六日晚間十時三十分許，駕駛車號ＳＶ—五七六九號
    自小客車，沿臺北市○○街第一車道由東往西直行至汀州路口，續往西接行西藏
    路，原應注意汽車行駛時，駕駛人應注意車前狀況及兩車併行之間隔，並隨時採
    取必要之安全措施，而當時雖天雨、但夜間有照明、道路無缺陷、無障礙物，並
    無不可注意之情，適有楊淑勤無照騎乘機車在禁行機車之西藏路第一車道內行駛
    ，甲○○疏未注意與其同車道內由陳淑勤所騎乘之機車動態，致未能與該機車保
    持安全間隔或及時採取必要之安全措施，兩車因而發生碰撞，楊淑勤人車倒地，
    因此受有右枕骨顳骨顱底骨折、左側急性硬腦膜血腫、左側大腦額葉血腫、右側
    小腦血腫、右腎裂傷、併右腎血腫等傷害，經送醫急救後，仍因傷重延至同年月
    十五日凌晨一時十九分不治死亡。甲○○於肇事後未被有偵查犯罪職權之機關或
    公務員發覺前，即主動向據報到場處理之臺北市政府警察局中正第二分局交通分
    隊警員坦承肇事自首接受裁判。
二、案經楊淑勤之夫乙○○訴由臺北市政府警察局中正第二分局報告暨臺灣臺北地方
    法院檢察署檢察官相驗後自動檢舉偵查起訴。
    理  由
一、訊據被告甲○○固不否認確有於右揭時、地駕車與被害人楊淑勤騎乘之機車發生
    碰撞，致被害人傷重不治死亡等事實，惟矢口否認有過失致死犯行，辯稱：事發
    之際下大雨，視線不佳，伊遵守號誌指示前行，對方卻違規行駛在禁行機車道內
    ，該等違規動態伊無從預見，應無過失云云。經查：
  (一)被告於事發當天係駕車沿臺北市○○街東往西第一車道直行，過汀州路口後續往
    西接行西藏路第一車道，迭據伊自陳在卷，至被害人騎乘機車之行向，因被告陳
    稱伊於事發前並未發現該機車動態，兼且被害人於事發後即因傷重就醫，始終無
    法陳述事故經過而難以確認，但觀諸卷附現場圖（相卷第十頁參照），被害人之
    機車倒地遺留之刮地痕係位在西藏路第一車道內往西延伸，且該刮地痕之起始點
    距汀州路、西藏路口約有七公尺（該現場圖比例尺以一公分代表實際距離二公尺
    ，在圖上測得兩點間之垂直距離約為三點五公分）；再參以被害人之機車於事故
    後在右側車身前、中後段有擦撞痕，被告之車則在左前葉子板下側有撞痕，此有
    道路交通事故補充資料表可佐（相卷第十一頁參照），由是可資推斷事發之際兩
    車係同向、同道行駛，被告之車在右、被害人之機車在左。惟肇事路段之西藏路
    東往西第一車道內設有「禁行機車」標字，此觀諸現場圖之記載及現場照片所示
    即明（相卷第十九頁參照），又被害人未曾考領機車駕照，亦經告訴人即被害人
    之夫陳述明確在卷。按道路交通安全規則第五十條第一項、第九十九條分別規定
    ：「汽車駕駛執照為駕駛汽車之許可憑證」、「機器腳踏車行駛之車道及轉彎，
    應依標誌或標線之規定行駛」，被害人非但無照騎乘機車，且無視肇事路段車道
    內禁制標線之指示，貿然在禁止機車通行之車道內行駛，其對本件事故之發生為
    有過失，殆無疑義。
  (二)又按汽車行駛時，駕駛人應注意車前狀況及兩車併行之間隔，並隨時採取必要之
    安全措施，道路交通安全規則第九十四條第三項定有明文，被告為已考領駕照之
    駕駛人，對此實難諉稱不知。而依卷附道路交通事故調查報告表所載，肇事當日
    雖天雨、但夜間有照明、道路無缺陷、無障礙物，尚無使被告不能注意遵循前引
    交通安全法規行車之情事，被告雖稱被害人違規行駛在禁行機車道之動態伊無從
    預見云云，惟本件肇事地點在臺北市○○路與汀州路交岔路口附近，該路口視野
    開闊，並無遮蔽視線之障礙物，有現場路況照片附卷可佐（前引相卷第十九至二
    十三頁照片參照），且以現場圖及現場照片所示，事發後被害人之機車係倒放在
    被告車後二十五點一公尺處，足證事發前被告之車係以高於被害人之車速，由後
    往前超過被害人之機車，且於超過該機車時與該機車發生碰撞而肇事。事發前被
    害人之機車既係同向、同道行駛在被告之車前方，該機車之動態，衡情被告應可
    清楚查知。被告於本院審理中自承：兩車碰撞前伊並未發現該機車，係迨至聽到
    碰撞聲音後方下車查看（本院九十三年七月十三日準備程序筆錄參照），可知被
    告於事發前對被害人機車與伊車同向、同道行駛之動態渾然不查，顯然伊並未注
    意確實車前狀況，致於兩車交會時未能與該機車保持安全間隔或及時採取其他必
    要之安全措施。被告雖以伊駕車駛過汀州路口前有注意前方車輛等語置辯，要難
    認屬實，並不足採。被告另辯稱：被害人之機車胎紋已磨平，本件事故應係該機
    車自行擦撞車道左側之安全島滑倒後再撞擊伊車云云。惟以現場照片所示，肇事
    路段西藏路東往西第一車道之左側雖確實設有安全島，然本件事發之際肇事兩車
    係同向、同道行駛，且被告之車在右、被害人之機車在左，前已詳論，又被害人
    之機車於事發後並未在左側留有任何刮擦痕跡，亦有車損照片及道路交通事故補
    充資料表足憑，實難遽認被害人之機車確實於事發前自行擦撞安全島。被告以前
    開情詞置辯，無非臆測之詞，實乏依據，亦無可取。
  (三)本件事故係被害人無照騎乘機車，且未依標線指示在禁行機車之車道內行駛，被
    告亦未注意車前狀況，致未能及時發現該機車違規動態，俾能採取必要安全措施
    所致，事證已臻明確，堪予認定。臺北市車輛行車事故鑑定委員會對本件事故之
    肇因，亦認被害人無照駕駛且行駛禁行機車道為肇事主因，被告則涉嫌未注意車
    前狀況，有該會所為九十二年十二月十一日北鑑審字第○九二三○三八四六○○
    號鑑定意見書在卷可參（九十二年度偵字第二二○六六號卷第五至七頁參照）。
    被告於偵查中否認該鑑定結果之正確性，聲請再送覆議，核無必要，為本院所不
    採，併予敘明。
  (四)綜上所述，被告對本件事故之發生，具有未注意車前狀況之過失，雖被害人對本
    件事故肇致同有過失，惟被告之過失責任尚未能因此而告解免。又被害人確因本
    件事故受傷，雖經送醫急救後仍因傷重延至同年月十五日凌晨一時十九分不治死
    亡，業經臺灣臺北地方法院檢察署檢察官督同法醫師相驗明確，有診斷證明書、
    勘驗筆錄、相驗屍體證明書、驗斷書、相驗照片在卷可憑（相卷第九頁、第二十
    五頁、第二十七至三十一頁、第三十五至四十三頁參照）。被告之過失行為與被
    害人之死亡結果間，實有相當因果關係。本件事證明確，被告過失犯行洵堪認定
    ，應依法論科。
二、核被告所為，係犯刑法第二百七十六條第一項過失致人於死罪。另被告於上開犯
    行未為任何有偵查犯罪職權之公務員知悉前，不逃避接受裁判，於警員前往現場
    處理時，即當場承認為肇事人，有警製自首調查報告表在卷可參（相卷第十七頁
    參照），為對於未經發覺之罪自首而接受裁判，應依刑法第六十二條前段規定減
    輕其刑。爰審酌被告之過失情節尚稱輕微、被害人之過失方為本件事故之肇事主
    因、及被告於犯後坦認部分犯行，態度難謂不佳，惟迄未賠償被害人家屬所受損
    害等各項情狀，量處如主文所示之刑，並諭知易科罰金之折算標準，以資懲儆。
據上論斷，依刑事訴訟法第二百九十九條第一項前段，刑法第二百七十六條第一項、
第六十二條前段、第四十一條第一項前段，罰金罰鍰提高標準條例第一條前段、第二
條，判決如主文。
本案經檢察官陳清茂到庭執行職務
中　　　華　　　民　　　國　　　九十三　　　年 　　九　 　月　　十三　　日
                                        臺灣臺北地方法院交通法庭
                                          審判長  法　官  周祖民
                                                  法  官  鄧德倩
                                                  法  官  陳婷玉
右正本證明與原本無異。
如不服本判決，應於判決送達後十日內，向本院提出上訴狀。
                                                  書記官  陳弘文
中　　　華　　　民　　　國　　　九十三　　　年 　　九　 　月　　十三　　日
附錄本案所犯法條全文：
中華民國刑法第二百七十六條
(過失致死罪)
因過失致人於死者，處二年以下有期徒刑、拘役或二千元以下罰金。
從事業務之人，因業務上之過失犯前項之罪者，處五年以下有期徒刑或拘役，得併科
三千元以下罰金。
